【裁判字號】    89,上訴,4279
【裁判日期】    890908
【裁判案由】    過失致死等
【裁判全文】
臺灣高等法院刑事判決                          八十九年度上訴字第四二七九號
    上  訴  人
    即  被  告  戊○○
    選任辯護人  蘇章巍
右上訴人因過失致死等案件，不服臺灣臺北地方法院八十八年度訴字第一二○八號，
中華民國八十九年九月八日第一審判決（起訴案號：臺灣臺北地方法院檢察署八十八
年度偵字第一四七一九、一五六八七號）提起上訴，本院判決如左：
    主  文
上訴駁回。
戊○○緩刑肆年。
    事  實
一、戊○○係台灣鐵路管理局松山站虎林街平交道看柵工，為從事看守鐵路平交道業
    務之人，本應注意列車或車輛通過平交道後，應確認相反方向及續行方向之接近
    電鈴、警報裝置已停止鳴警及接近表示燈熄滅時，始得開啟遮斷器之規定，以維
    護平交道安全，詎於民國（下同）八十八年六月十一日七時五十五分（原判決誤
    載為五十七分），於第二五一三次列車通過該台北市○○區○○街平交道（縱貫
    線基隆站起二十二公里三三三公尺松山－台北站間）後，電鈴、警報裝置尚未停
    止鳴警及接近表示燈尚未熄滅，警示將會有列車續駛至，應尚不得將遮斷器升起
    ，依當時情形，亦無不能注意之情事，竟疏於注意，提早將遮斷器升起，使當時
    等待在遮斷器前，由乙○○（後載丙○○）、庚○○、己○○、丁○○、甲○○
    等人所騎乘ＣＦＧ－八四五、ＨＣＱ－○五七、ＤＰＧ－七○一、ＤＱＯ－七四
    九、ＡＺＯ－四二五等五部機車，於遮斷器升起時，通過平交道，均遭當日北上
    第二一二八號電聯車急駛而至撞擊，致乙○○因胸部鈍力傷致肺挫傷及氣血胸，
    經送忠孝醫院急救後，於當日上午十時十分不治死亡，庚○○受有左側鎖骨骨折
    併多處肋骨斷裂及多處擦傷、頸神經根病變、雙側尺神經損傷，己○○受有右鎖
    骨骨折、右側氣胸、左手及雙腳撕裂傷，丁○○受有左足挫傷、合併蹠府關節外
    傷，甲○○受有頸椎骨折、肋骨多處骨折、多處擦傷、右肩胛骨骨折、牙齒斷裂
    二顆、皮下氣腫之傷害。
二、案經庚○○、己○○、丁○○、甲○○告訴暨台灣省鐵路局第一警務段報請台灣
    台北地方法院檢察署檢察官偵查起訴。
     理  由
一、訊據上訴人即被告戊○○固坦承於右揭時地因操作失當致被害人乙○○死亡及庚○○、己○○、丁○○、甲○○等人受傷之事實，惟辯稱：伊在列車密集時段，
    依見習期間老資格之看柵工改採手動控制方法執行，又在擁擠之人、車責罵、鼓
    譟情況下，改採手動控制，事非得已，且伊原擬佯作提昇柵欄動作緩和激動之人
    車情緒，奈因所選擇時間不巧，於下行列車通過後，上行車迅即駛至，久候柵欄
    提昇之人車急於通行，在伊提昇一公尺左右未再度放下前，即相擁而過，實出伊
    意料之外云云。經查：
（一）於八十八年六月十一日七時五十六分許，在台北市○○○○○街平交道（縱貫
      線基隆站起二十二公里三三三公尺）於鐵路局二一二八次列車通過時發生撞擊
      事件，有刑案現場平面圖、現場照片二十張在卷可憑，並經證人葉佐灶、宋泉
      水、黃啟瑞於警訊時證述在卷。被害人乙○○因該次撞擊致肺挫傷及氣血胸不
      治死亡，業經台灣台北地方院檢察署檢察官督同檢驗員相驗屬實，有勘驗筆錄
      、驗斷書、相驗屍體證明書、照片二張附卷可憑。又被害人庚○○、己○○、
      丁○○、甲○○等人受有前開事實欄所示之傷害，業據被害人庚○○、己○○
      、丁○○、甲○○等人指陳在卷，並有診斷書在卷可稽。
（二）事故發生當日該平交道(1)接近顯示、警音、閃光燈(2)柵欄上昇連鎖、電路功能
      等各項警報機能均正常等情，有台灣鐵路管理局八十八年六月十一日平交道事
      故會勘紀錄表在卷可稽。被告戊○○於事發當日疏未注意蜂鳴器聲響，亦未注
      意警示燈，而將遮斷器升起，業據被告戊○○於偵查中自承在卷，被告職司平
      交道看柵職務，應注意，且能注意列車通過之警報警示，而疏未注意及此，被
      告於執行業務時有過失，自堪認定。被告雖檢具松山站虎林街平交道通過列車
      摘要表、松山站列車到開時刻登記表及錄影帶等件，及傳喚證人張治國為證，
      辯稱因虎林街平交道於上班、上學時段，列車密集，於柵欄放下到提昇時間綿
      長，造成用路人、車極度擁擠與埋怨等情，惟查，事發平交道既為列車往來頻
      繁之平交道，被告身為看柵工，更需提高注意人車往來之安全，且在平交道警
      示燈號均正常之情況下，被告之疏失仍難辭過失之責，所辯各情，仍難援引而
      認被告非有過失。從而被害人等因被電聯車撞擊分別致死及受傷，與被告之過
      失行為間有相當因果關係。本件罪證明確，被告過失犯行洵堪認定，應予依法
      論科。
二、被告戊○○係任職鐵路局之看柵工，為從事業務之人，於執行業務中肇事，同時
    致人死亡及受傷，核其所為，係犯刑法第二百七十六條第二項業務過失致人於死
    罪、同法第二百八十四條第二項之業務過失傷害罪。被告以一過失行為觸犯前開
    二罪名，為想像競合犯，應從一重之業務過失致人於死罪處斷。
三、原審以被告罪證明確，適用刑法第二百七十六條第二項、第二百八十四條第二項
    、第五十五條，罰金罰鍰提高標準條例第一條前段之規定，並審酌被告之過失程
    度、所生之危害，被告之僱用人台灣鐵路管理局雖有與被害人丙○○、己○○等
    和解，有和解書三份（影本）在卷可憑，然非被告與被害人為民事和解賠償，且
    因本件疏失造成一死多傷，情節非輕及被告肇事後之態度尚稱良好等一切情狀，
    量處有期徒刑一年六月。並以被告於前開時地，因前開事實欄所述之過失行為，
    致告訴人丙○○受有右手、肋骨骨折、血氣胸及多處擦傷之傷害部分，雖公訴意
    旨認被告此部份亦涉有刑法第二百八十四條第二項之業務過失傷害犯嫌。惟此部
    分已據告訴人丙○○撤回告訴，有撤回狀一紙在卷可憑，此部份因與前開有罪部
    分有想像競合犯裁判上一罪之關係，故不另為不受理之諭知，於理由中予以敘明
    。經核認事用法及量刑均無不合，被告上訴指摘原判決量刑太重，認無理由，應
    予駁回。
四、查被告前未曾犯罪，有本院被告全國前案紀錄表在卷可稽，此次犯罪，係第一天
    任職看柵工執勤夜班，經驗不足所致，事後已深感自責，再三向被害人致意，被
    害人庚○○、甲○○於本院審理中到庭亦表示諒解，是被告受此論罪科刑教訓，
    應知所警惕，行事更為小心謹慎，應無再犯之虞，是認以暫不執行其刑罰為適當
    ，爰併予宣告緩刑四年，以觀後效，並啟自新。
據上論斷，應依刑事訴訟法第三百六十八條，刑法第七十四條第一款，判決如主文。
本案經檢察官李良忠到庭執行職務。
中      華      民      國    九十      年      三      月       一     日
                              臺灣高等法院刑事第十四庭
                                  審判長法  官  陳  祐  輔
                                        法  官  陳  國  文
                                        法  官  蔡  國  在
右正本證明與原本無異。
如不服本判決應於收受送達後十日內向本院提出上訴書狀，其未敘述上訴之理由者並
得於提起上訴後十日內向本院補提理由書（均須按他造當事人之人數附繕本）。
             書記官  丁  華  平
中      華      民      國    九十      年      三      月       一     日
附錄本判決論罪科刑法條：
刑法第二百七十六條第二項：
從事業務之人，因業務上之過失致人於死者，處五年以下有期徒刑或拘役，得併科三
千元以下罰金。


司法院資訊處製作；財團法人民間司法改革基金會備份。
